臺灣板橋地方法院刑事判決　　　　　　　95年度易字第2375號
公　訴　人　臺灣板橋地方法院檢察署檢察官
被　　　告　丁○○
　　　　　　乙○○
上列被告因贓物等案件，經檢察官提起公訴（95年度偵字第1513
1 號），本院判決如下：
    主  文
丁○○共同故買贓物，處有期徒刑肆月，如易科罰金，以銀元
佰元折算壹日。
乙○○故買贓物，處有期徒刑肆月，如易科罰金，以銀元佰元
折算壹日。
    事  實
一、乙○○於民國九十三年三月間（起訴書誤載為「九十五年三
    月間」），因騎乘車牌號碼ARF-472 號機車（引擎號碼：4C
    W-122706號）時不慎摔倒，機車右側車殼破裂，乃將該ARF-
    472 號機車送到臺北縣三重市○○路一三六號一樓丁○○所
    經營之「上弘機車行」修理。丁○○為賺取差價，明知某不
    詳姓名年籍之成年人，所欲出售之車牌號碼N72-350 號山葉
    牌機車一部（引擎號碼：5NW-309033號，為甲○○所有，於
    九十三年三月三十一日上午五時許，在台北縣新莊市○○○
    街一四九號前遭竊，於九十五年三月八日為警查獲時之價值
    為新臺幣《下同》三萬五千元），係屬竊盜所得之來源不明
    贓車，竟與該機車行內綽號「阿炮」之真實姓名年籍不詳成
    年修理機車師傅，共同基於故買贓物之犯意聯絡，於該N72-
    350 號機車失竊後，以八千元之代價購入上開N72- 350 號
    機車，並由丁○○向乙○○表示以新臺幣（下同）一萬元之
    代價，可以將上開ARF-472 號機車全部換新，乙○○明知以
    此顯低於市價之價格將機車「全部換新」顯有可疑，仍基於
    不確定之故意，同意以一萬元之代價將機車「全部換新」，
    丁○○即將上開乙○○所有之ARF-472 號機車交給「阿炮」
    ，由「阿炮」以俗稱「借屍還魂」之方法，將上開甲○○遭
    竊之車牌號碼N72-350 號機車之引擎外殼拆下，換裝成上開
    車牌號碼ARF-472 號機車之引擎外殼，並將該ARF-472 號機
    車車牌換裝至上開N72-350 號機車上，且將該N72-350 號機
    車上多處可資辨識之紋身號碼均打磨殆盡，換裝完成後由丁○○將該換裝完成之懸掛車牌號碼ARF-472 號之機車，送往
    臺北縣板橋市○○路三七八號交予乙○○。乙○○明知該修
    復後之車牌號碼ARF-472 號機車之外觀、式樣、新舊與原先
    之ARF-472 號機車已完全不同，且係以來源不明之贓車換裝
    完成，仍交付一萬元而故買之。嗣於九十五年三月八日，因
    乙○○不知情之女兒丙○○騎乘該換裝後之車牌號碼
    ARF-472 號機車，前往臺北縣板橋監理站驗車時，經員警當
    場查獲，且因該機車把手上之原車牌號碼N7-350號機車車身
    號碼並未打磨乾淨，始悉上情。
二、案經臺北縣政府警察局移送臺灣板橋地方法院檢察署檢察官
    偵查起訴。
    理  由
一、上開事實，業據被告丁○○於本院審理時坦承不諱（見本院
    卷第五二頁），且上開N72-350 號機車係證人甲○○於九十
    三年三月三十一日凌晨五時許，在臺北縣新莊市○○○街一
    四九號前失竊一節，亦據證人甲○○於警詢及偵查中證述甚
    明（見偵查卷第十二頁反面、第三二頁），並有臺北縣政府
    營利事業登記公示詳細資料、車輛竊盜詳細資料畫面（車牌
    號碼N72-350 號之機車）及車籍資料作業詳細畫面（車牌號
    碼ARF-472 號之機車）各一件、車號查詢重型機車車籍二紙
    暨證人甲○○指認該換裝完成之ARF-472 號機車照片三幀、
    該換裝完成之ARF-472 號經辨識後車身號碼為5NW-309033號
    照片一幀及臺北縣政府警察局九十五年七月二十八日北縣警
    刑大字第0950105696號函所附之換裝完成之ARF-472 號機車
    照片二十八幀附卷可稽，足徵被告丁○○前開自白核與事實
    相符，堪信為真實。至被告乙○○雖坦承有於上開將
    ARF-472 號機車，交由被告丁○○修理及為警查獲等事實，
    惟矢口否認有何贓物犯行，辯稱：伊於前揭時地將上開
    ARF-472 號機車交給被告丁○○時，只是要求修理該機車的
    擋泥板、車殼、車燈，因此當時所講的「全部換新」，是指
    車殼全部換新而已，不是整輛車全部換新，且修理費不止一
    萬元，而是一萬多元（嗣後改稱是一萬元），伊如果知悉修
    理後之ARF-472 號機車是贓車，就不會叫女兒丙○○騎去監
    理站驗車云云。惟查：
  (一)被告乙○○因騎乘上開ARF-472 號機車不慎摔倒，而於前揭
    時地，將該機車送交被告丁○○所經營之「上弘機車行」修
    理，修復後再由被告丁○○送到臺北縣板橋市○○路三七八
    號交被告乙○○收受，嗣於九十五年三月八日，被告乙○○
    之女丙○○騎乘該機車前往臺北縣板橋監理站驗車時，始為
    警查獲等情，已據被告乙○○於警詢及偵審中自承在卷（見
    偵查卷第八頁反面至第九頁、第三一頁；本院卷第十九頁、
    第二十頁），並經證人即共同被告丁○○、證人即被告之女
    丙○○於本院審理時分別證述甚明（見本院卷第三九頁、第
    四四頁）。
  (二)上開為警查獲懸掛ARF-472 號車牌之機車車身、引擎，均係
    證人甲○○所有（原車牌號碼N72-350 號），於九十三年三
    月三十一日凌晨五時許，在臺北縣新莊市○○○街一四九號
    前失竊，已如前述，足徵上開查獲之ARF-472 號機車車身及
    引擎，為證人甲○○所失竊之上開N72-350 號機車無訛，自
    屬竊盜所得之來源不明贓車。
  (三)被告乙○○將上開ARF-472 號機車交給上弘機車行修理時，
    即已知悉上弘機車行要以「借車還魂」方式換裝上開ARF-47
    2 號機車，並於換裝完成後，以一萬元之代價購入上開換裝
    後之ARF-472 號機車等情，已據證人丁○○於本院審理時證
    稱：「（問：當時如何幫忙修理上開機車？）那是朋友介紹
    過來修理的，車子引擎內部零件可能太爛了，太多損壞了，
    當時我裡面的修車師傅綽號「阿炮」有認識借屍還魂的朋友
    ，所以阿炮就把乙○○上開機車帶去給借屍還魂的朋友修成
    現在的情形改成XC125MA 的型號，連引擎號碼都換過去了」
    、「（問：乙○○當初說他是因為騎車摔倒，機車的右側破
    裂，所以送到你們車行去修，他只是想要換機車的車殼、擋
    泥板及壞掉的燈泡而已，你對乙○○這樣講，有何意見？）
    車是乙○○自己的，換成這樣整台都變新的，他怎麼不知道
    ，所以他在說謊，我跟乙○○認識是經過朋友介紹的」、「
    （問：當初修車的時候，你跟乙○○報價多少，多少錢成交
    ？）報價、成交都是一萬元」、「（問：你有無告知乙○○
    要以舊換新，也就是僅保留車牌，包括引擎及其他零件等都
    以其他車輛來取代的方式修理ARF-472 機車？）是乙○○說
    要這樣修理，我有告知他是要用借屍還魂的方式修理機車」
    、「（問：你或是阿炮有無告知乙○○，修理乙○○上開機
    車所用的材料來源為何？）有」、「（問：你如何告知乙○○？）大家都知道。就是用借屍還魂，就是拿不明的贓車，
    把零件套換到乙○○的機車上」、「（問：你有無跟乙○○
    說修理車輛的材料零件是由違法的解體工廠取得的？）這個
    我沒有說。我只是跟乙○○講說車子弄好就是什麼形狀，而
    乙○○也知道更換的東西是來自贓車」、「（問：以乙○○
    上開機車修理的情形，如果完全使用合法的零件，大概要多
    少錢？）三、四萬元，但沒有人會這樣換。因為如果這樣乾
    脆買一台新的」等語明確（見本院卷第四十頁至第四一頁）
    ；再參以上開修復後之ARF-472 號機車與原先被告乙○○送
    修之機車外型已完全不同一節，已如前述。且觀諸被告乙○○於警詢及偵查中陳稱：「（問：ARF-472 號重機車原車型
    為XC125 被更換為XC125MA 時，你當時有無發現或提出質疑
    ？）我對機車外行，當時只感覺更換後比較漂亮，所以並未
    注意」；「我車子摔壞並不嚴重，只是右側的車殼破掉，是
    修車師父說要換，我是外行就說好，我的車子是白色的，因
    為我是外行，所以換了不一樣的外殼我以為是新型的，也不
    以為意」等語（見偵查卷第九頁、第三二頁），足知被告乙○○亦知悉取回上開修復完畢之ARF-472 號機車時，該機車
    之外觀已有所不同。又被告乙○○先於警詢及本院準備程序
    中辯稱伊付了一萬七千、八千元或一萬餘元的修理費，不是
    一萬元云云（見偵查卷第九頁、本院卷第十九頁），嗣後又
    於本院審理時改稱是一萬元云云（見本院卷第四六頁、第四
    七頁），先後不一，所述難謂無疑。況上開ARF-472 號機車
    於九十五年三月間如更換車殼、擋泥板及車燈，其價格約為
    五千五百元，亦有台北市機車商業同業公會九十六年三月十
    四日北市機會儒總字第0041號函一件在卷可稽，而該等器材
    縱使回推到九十三年三月間，亦不可能高達一萬元，被告乙○○如僅要求更換該機車之擋泥板、車殼、車燈，自不可能
    同意給付一萬元以上之修理費用，可徵證人丁○○前開證詞
    應堪採信。故被告乙○○辯稱伊僅要求修理上開ARF-472 號
    機車之擋泥板、車殼、車燈，且修理費為一萬餘元或一萬元
    云云，顯與常情不符，不足採取。末查，上開ARF-472 號機
    車係八十四年三月間出廠，有上開車號查詢重型機車車籍資
    料一件可按，衡情，被告乙○○如非知悉該機車係以「借屍
    還魂」之方式，讓該機車全部換新，自不可能於九十三年三
    月間願以一萬元修理上開出廠已十年之久之機車，而該
    N72-350 號機車係九十一年間出廠，其價值於九十五年三月
    間為三萬五千元一節，已據證人甲○○於警詢時證述在卷（
    見偵查卷第十二頁反面），是被告乙○○既以顯低於市價之
    價格購入上開修復後之ARF-472 號機車（實際為N72-350 號
    機車），足證其亦明知該機車係以「借屍還魂」方式換裝完
    成，而屬贓車無疑。
  (四)被告乙○○雖另辯稱伊如知悉該修復後之ARF-472 號機車係
    贓車，就不可能要伊女兒前往監理站驗車云云，然此係故買
    贓車之後之行為，原因非一，參以證人丁○○於本院審理時
    所述：「當初警察還沒有進駐監理站是沒有關係，但是驗車
    的話會驗不過」等語（見本院卷第四一頁），苟被告乙○○
    也是以為至多是無法通過驗車，自無從憑此即認被告乙○○
    不知上開修復後之ARF-472 係屬贓車。綜上所述，被告乙○○所辯，顯係事後卸責之詞，均無可採。本件事證明確，被
    告丁○○、乙○○之犯行均堪認定。
二、查被告行為後，刑法業於九十四年二月二日修正公布，九十
    五年七月一日起施行。按「行為後法律有變更者，適用行為
    時之法律，但行為後之法律有利於行為人者，適用最有利於
    行為人之法律」，修正後刑法第二條第一項定有明文。此條
    規定係規範行為後法律變更所生新舊法比較適用之準據法，
    本身尚無新舊法比較之問題，於新法施行後，應一律適用新
    法第二條第一項之規定，為「從舊從輕」之比較，先予敘明
    ，再按本次法律變更，比較時應就罪刑有關之共犯、未遂犯
    、想像競合犯、牽連犯、連續犯、結合犯，以及累犯加重、
    自首減輕暨其他法定加減原因（如身分加減）與加減例等一
    切情形，綜其全部罪刑之結果而為比較（最高法院九十五年
    五月二十三日九十五年度第八次刑事庭會議決議參照）。茲
    就本件新舊法比較結果敘述如下：
  (一)關於罰金刑，刑法分則編各罪所定罰金刑之貨幣單位原為銀
    元，修正前刑法第三十三條第五款規定：「罰金：一元（銀
    元）以上。」，而依罰金罰鍰提高標準條例規定，就七十二
    年六月二十六日前修正之刑法部分條文罰金數額提高二至十
    倍，其後修正者則不提高倍數，並依現行法規所定貨幣單位
    折算新臺幣條例規定，以銀元一元折算新臺幣三元。修正後
    刑法第三十三條第五款規定：「罰金：新臺幣一千元以上，
    以百元計算之。」，刑法第三十三條第五款所定罰金貨幣單
    位經修正為新臺幣後，刑法分則各罪所定罰金刑之貨幣單位
    亦應配合修正為新臺幣，為使刑法分則編各罪所定罰金之最
    高數額與刑法修正前趨於一致，乃增訂刑法施行法第一條之
    一：「中華民國九十四年一月七日刑法修正施行後，刑法分
    則編所定罰金之貨幣單位為新臺幣。九十四年一月七日刑法
    修正時，刑法分則編未修正之條文定有罰金者，自九十四年
    一月七日刑法修正施行後，就其所定數額提高為三十倍。但
    七十二年六月二十六日至九十四年一月七日新增或修正之條
    文，就其所定數額提高為三倍。」。從而，刑法分則編各罪
    所定罰金刑之最高數額，於上開規定修正後並無不同，惟修
    正後刑法第三十三條第五款所定罰金刑最低數額，較之修正
    前提高，自以修正前刑法第三十三條第五款規定有利於被告
    。
　(二)本件被告犯罪時之刑法第四十一條第一項前段規定：「犯最
  　重本刑為五年以下有期徒刑以下之刑之罪，而受六個月以下
    有期徒刑或拘役之宣告，因身體、教育、職業、家庭之關係
    或其他正當事由，執行顯有困難者，得以一元以上三元以下
    折算一日，易科罰金。」又被告行為時之易科罰金折算標準
    ，依修正前罰金罰鍰提高標準條例第二條前段（現已刪除）
    規定，就其原定數額提高為一百倍折算一日，則本件被告行
    為時之易科罰金折算標準，應以銀元三百元折算一日，經折
    算為新臺幣後，應以新臺幣九百元折算為一日。惟九十五年
    七月一日修正公布施行之刑法第四十一條第一項前段則規定
    ：「犯最重本刑為五年以下有期徒刑以下之刑之罪，而受六
    個月以下有期徒刑或拘役之宣告者，得以新臺幣一千元、二
    千元或三千元折算一日，易科罰金。」比較修正前後之易科
    罰金折算標準，以九十五年七月一日修正公布施行前之規定
    ，較有利於受刑人，自應依現行刑法第二條第一項前段，適
    用修正前刑法第四十一條第一項前段規定，定其易科罰金之
    折算標準。
  (三)綜此，依整體比較之結果，依修正後刑法第二條第一項前段
    之規定，適用行為時之舊法處斷。
  (四)又刑法施行法雖亦於九十五年六月十四日修正增訂第一條之
    一（有關罰金刑之貨幣單位及最高數額），並自九十五年七
    月一日起施行，亦即，在該條文增訂之前，刑法分則編有關
    罰金之貨幣單位係銀元（銀元與新臺幣之折算比例為一比三
    ），且依刑法分則編應處罰金者，應適用罰金罰鍰提高標準
    條例第一條、第五條規定，就七十二年六月二十六日前修正
    之刑法條文，罰金數額提高二至十倍，其後修正者則不提高
    倍數；而修正刑法施行後，因刑法第三十三條第五款所定罰
    金之貨幣單位，經修正為新臺幣後，刑法分則各罪所定罰金
    之貨幣單位亦應配合修正為新臺幣，為使刑法分則編各罪所
    定罰金之最高數額與刑法修正前趨於一致，乃增訂刑法施行
    法第一條之一：「中華民國九十四年一月七日刑法修正施行
    後，刑法分則編所定罰金之貨幣單位為新臺幣。九十四年一
    月七日刑法修正時，刑法分則編未修正之條文定有罰金者，
    自九十四年一月七日刑法修正施行後，就其所定數額提高為
    三十倍。但七十二年六月二十六日至九十四年一月七日新增
    或修正之條文，就其所定數額提高為三倍」，是以，自九十
    五年七月一日起，刑法分則編所定罰金之貨幣單位，由原來
    之銀元改為新臺幣，且於九十四年一月七日刑法修正時（九
    十四年一月七日係立法院三讀通過之日期），刑法分則編未
    修正之條文定有罰金者，復未於七十二年六月二十六日至九
    十四年一月七日修正或新增，自九十五年七月一日起，有關
    罰金之數額提高為三十倍。本案被告所犯刑法第三百四十九
    條第二項之故買贓物罪有罰金刑之處罰，且於九十四年一月
    七日刑法修正時未經修正，亦未於七十二年六月二十日至九
    十四年一月七日間修正過，依增訂刑法施行法第一條之一規
    定，其罰金以新臺幣為單位，數額應提高三十倍。此與修正
    前之罰金以銀元為單位，適用罰金罰鍰提高標準條例第一條
    規定，應提高十倍，再經折算為新臺幣（銀元與新臺幣之折
    算比例為一比三），換算結果，亦為三十倍。是以，刑法施
    行法第一條之一施行後，罰金刑貨幣單位雖有「銀元」、「
    新臺幣」之更異，惟適用結果之罰金額度則無二致，就罰金
    法定刑提高之「刑罰權規範內容」並無利或不利變更，自不
    生新舊法之比較問題，惟應適用具特別法及準據法（刑法施
    行法第一條之一第一項具有準據法性質）之刑法施行法第一
    條之一規定（據上論斷併引刑法施行法第一條之一第一項、
    第二項前段）（臺灣高等法院暨所屬法院九十五年法律座談
    會刑事類提案第十六、十九號法律問題同此見解）。
三、核被告丁○○、乙○○所為，均係犯刑法第三百四十九條第
    二項之故買贓物罪。查九十四年二月二日修正公布，而於九
    十五年七月一日生效實施之新刑法第二十八條雖將舊法之「
    實施」修正為「實行」，其中「實施」一語，涵蓋陰謀、預
    備、著手及實行之概念在內，其範圍較狹；二者之意義及範
    圍固有不同，但對於被告潘富永、陳昇瑋與前開共犯共同常
    業詐欺之犯意聯絡，由被告潘富永、陳昇瑋參與拘禁被害遊
    民、強押鍾義德申辦行動電話，而共犯常業詐欺等情形而言
    ，刑法第二十八條之修正內容，對於被告潘富永、陳昇瑋並
    無「有利或不利」之影響，依前揭說明，應無適用修正後刑
    法第二條第一項之規定比較新舊法適用之問題（最高法院九
    十五年台上字第五五八九號判決、最高法院九十五年十一月
    七日第二十一次刑事庭會議決議均同此見解）。本件被告丁○○與綽號「阿炮」之真實姓名年籍不詳成年修機師傅間，
    就上開故買贓物犯行，有犯意之聯絡及行為之分擔，為共同
    正犯。又起訴書雖認被告丁○○係犯刑法第三百四十九條第
    一項之收受贓物罪，惟被告丁○○係以明知贓物而有償取得
    之方式為之，是應成立同條第二項之故買贓物罪，公訴意旨
    容有誤會，然此已據公訴人於本院審理時予以更正在卷（見
    本院卷第五二頁），爰不另為起訴法條之變更，附此敘明。
    審酌被告丁○○竟為圖利潤收購贓車，以「借屍還魂」方式
    改裝失竊機車，而被告乙○○則為貪慾圖利，竟故買贓車，
    均使被害人追索失竊車輛不易，助長竊盜歪風，破壞社會經
    濟秩序與治安，侵害他人財產權及造成監理機關對機車管理
    之不易，且被告丁○○係買賣及修理機車之專業人員，竟以
    「借屍還魂」方式圖利，其情節較之僅貪慾圖利之被告乙○○為重，而被告乙○○犯後猶否認犯行，顯無悔意，態度不
    佳，惟念被告丁○○並無前科，而被告乙○○近十年來，亦
    無前科，分別有臺灣高等法院被告前案紀錄表各一件附卷可
    稽，且被告丁○○嗣後於本院審理時坦承犯行，態度尚佳等
    一切情狀，分別量處如主文所示之刑，並均諭知易科罰金之
    折算標準。
據上論斷，應依刑事訴訟法第二百九十九條第一項前段，刑法第
二條第一項前段、第二十八條、第三百四十九條第二項、修正前
刑法第四十一條第一項前段，刑法施行法第一條之一第一項、第
二項前段，修正前罰金罰鍰提高標準條例第二條，判決如主文。
本案經檢察官張誌洋到庭執行職務。
中　　華　　民　　國　　96　　年　　4 　　月　　13　　日
                  刑事第五庭    審判長法　官  陳坤地
                                      法  官  許映鈞
                                      法  官  李麗珠
上列正本證明與原本無異。
如不服本判決，應於送達後十日內向本院提出上訴狀
                                      書記官  林政良
中　　華　　民　　國　　96　　年　　4 　　月　　13　　日
附錄本案論罪科刑法條全文：
刑法第349條
收受贓物者，處 3 年以下有期徒刑、拘役或 5 百元以下罰金。
搬運、寄藏、故買贓物或為牙保者，處 5 年以下有期徒刑、拘役
或科或併科 1 千元以下罰金。
因贓物變得之財物，以贓物論。
